【裁判字號】    97,訴,1429
【裁判日期】    970610
【裁判案由】    偽造貨幣
【裁判全文】
臺灣臺中地方法院刑事判決              97年度訴字第1429號
公  訴  人  臺灣臺中地方法院檢察署檢察官
被      告  甲○○
                    國民
指定辯護人  本院公設辯護人乙○○
上列被告因偽造貨幣案件，經檢察官提起公訴（九十七年度偵字
第三一七三號），本院判決如下：
    主    文
甲○○行使偽造之通用紙幣，處有期徒刑壹年捌月，併科罰金新
臺幣壹萬元，罰金如易服勞役，以新臺幣壹仟元折算壹日，緩刑
年，緩刑期間付保護管束，並應向指定之公益團體、地方自治
團體或社區提供肆拾小時之義務勞務。扣案之偽造通用紙幣新台
幣壹仟元紙幣貳拾壹張、伍佰元紙幣拾陸張、壹佰元紙幣肆張，
均沒收。
    事    實
一、甲○○明知真實姓名年籍不詳、綽號「小黑」之成年男子所
    持有之面額一千元、五百元及一百元之紙幣均係偽鈔，竟意
    圖供行使之用，於民國九十七年一月二十四日二十時許，在
    臺中市○○路三七○號「AGAIN PUB」店內，以新臺幣（下
    同）一萬元之代價，向「小黑」購買面額共計三萬六千元之
    偽造千元紙幣二十一張、五百元紙幣二十八張及一百元之紙
    幣十張後，旋即基於行使偽造通用紙幣之犯意，自購得前開
    偽鈔之日起，即駕車北上至桃園縣中壢市、桃園市及楊梅鎮
    等地，持前開偽造之五百及一百元紙鈔，向檳榔攤及流動攤
    販購買檳榔、香菸等物，而多次行使偽造之通用紙幣，藉由
    找零之方式詐取真鈔，共計行使偽鈔六千六百元，而詐得真
    鈔五千餘元及檳榔、香菸等物。嗣於九十七年一月二十五日
    十八時三十分許，在臺中縣烏日鄉○○路○段五四五號前，
    甲○○因行跡可疑，為警盤查，經其同意搜索後，由警當場
    自其皮夾內扣得偽造之千元紙鈔二十一張、五百元紙鈔十六
    張及一百元紙鈔四張，進而查悉上情。
二、案經臺中縣警察局烏日分局報告臺灣臺中地方法院檢察署檢
    察官偵查起訴。
    理    由
一、上開犯罪事實，業經被告甲○○於本院審理時坦承不諱，並
    有臺中縣警察局烏日分局搜索扣押筆錄、扣押物品目錄表、
    刑案現場測繪圖各一份及查獲照片八張附卷可稽，復有偽造
    千元紙鈔二十一張、五百元紙鈔十六張及一百元紙鈔四張扣
    案可證。前開扣案之紙鈔共計四十一張，經送中央銀行發行
    局轉送中央印製廠鑑定結果，確均屬偽造無訛，有中央印製
    廠中印發字第○九七○○○○七九六號鈔券鑑定報告一份在
    卷可憑。足證被告上開自白與事實相符，其犯行堪予認定。
二、論罪科刑部分：
（一）按中央銀行發行之中華民國貨幣為國幣，而中華民國貨幣
      為新臺幣，因此，中央銀行發行之新臺幣係屬國幣，對於
      中華民國境內之一切支付，具有法償效力，中央銀行法第
      十三條第一項、第二項及中央銀行發行新臺幣辦法第二條
      分別定有明文。核被告明知所購得之千元、五百元、一百
      元等紙幣係屬偽鈔，竟仍持以向不明之被害人等購物以找
      回真正紙幣、貨幣而行使之，核其所為，係犯刑法第一百
      九十六條第一項之行使偽造通用紙幣罪，另按行使偽造紙
      幣，性質上即有詐欺之意圖，不另論以詐欺之罪，併此敘
      明。被告接連多次行使偽造通用紙幣之犯行，其時間緊接
      、地點接近且侵害法益同一，應以接續犯論以一罪。
（二）查被告素行紀錄良好，並無刑案前科，此有臺灣高等法院
      被告前案紀錄表一份在卷可按，且犯後坦承犯行，並於本
      院審理時當庭認錯並表明係因經濟壓力，因一時貪念而犯
      下本案，則考量被告所持有之偽鈔總值三萬六千元，持以
      行使六千六百元，尚未致生嚴重損害，且被告坦白承認行
      使偽鈔之經過，節省司法資源，因被告對於法律效果認識
      有所欠缺，思慮不週，致偶犯本罪之最輕本刑為三年以上
      有期徒刑之重罪，實有情輕法重之情節而不無可憫，本院
      因認縱然量處被告法定最低刑度，猶嫌過重，爰依刑法第
      五十九條之規定，予以酌減其刑。
（三）爰審酌被告因經濟壓力，出於一時之貪念購買偽鈔，且持
      以行使，以致觸犯刑典，而被告犯罪後未幾即遭查獲，實
      際上獲得之利益不高，對於社會金融秩序之危害程度尚不
      至過大，被告坦承犯行等一切情狀，量處如主文所示之刑
      ，並就罰金部分諭知易服勞役之折算標準，以示懲儆。又
      被告之素行尚稱良好，未曾有其他犯案紀錄，有臺灣高等
      法院被告前科紀錄表在卷可稽，且被告於本院審理時一再
      坦承犯錯，請求改過，顯有悔悟之心，其歷經本次偵、審
      之教訓，當知所警惕，信無再犯之虞，本院認其所宣告之
      刑，以暫不執行為適當，故諭知緩刑三年，並依刑法第七
      十四條第二項第五款之規定，命被告應向指定之公益團體
      、地方自治團體或社區提供四十小時之義務勞務，以啟自
      新。
四、扣案之偽造千元紙幣二十一張、五百元紙鈔十六張及一百元
    紙鈔四張，係屬偽造之通用紙幣，不問屬於被告與否，爰依
    刑法第二百條之規定，併予諭知沒收。
據上論斷，應依刑事訴訟法第二百九十九條第一項前段，刑法第
第一百九十六條第一項、第五十九條、第二百條、第七十四條第
一項第一款、第二項第五款、第九十三年第一項第二款，判決如
主文。
本案經檢察官黃玉琪到庭執行職務。
中    華    民    國    97    年    6     月    10    日
                  刑事第十六庭  審判長法  官  林念祖
                                      法  官  柯志民
                                      法  官  周玉蘭
上正本證明與原本無異。
如不服本判決，應於送達後十日內向本院提出上訴狀（須附繕
本），上訴於台灣高等法院台中分院。
                                      書記官  黃泰能
中    華    民    國    97    年    6     月    10    日
附錄論罪科刑法條
中華民國刑法第196條（行使收集或交付偽造變造通貨、幣券罪
）
行使偽造、變造之通用貨幣、紙幣、銀行券，或意圖供行使之用
而收集或交付於人者，處3年以上10年以下有期徒刑，得併科5千
元以下罰金。
收受後方知為偽造、變造之通用貨幣、紙幣、銀行券而仍行使，
或意圖供行使之用而交付於人者，處5百元以下罰金。
第 1 項之未遂犯罰之。


司法院資訊處製作；財團法人民間司法改革基金會備份。
